【裁判字號】    92,上易,1074
【裁判日期】    921224
【裁判案由】    傷害
【裁判全文】
臺灣高等法院臺南分院刑事判決      九十二年度上易字第一七四號  Ａ
      上  訴  人  臺灣雲林地方法院檢察署檢察官
      被      告  甲  ○  ○
右上訴人因被告傷害案件，不服臺灣雲林地方法院九十二年度易字第二０一號中華民
國九十二年十月十五日第一審判決（起訴案號：臺灣雲林地方法院檢察署九十一年度
偵字第四四三三號），提起上訴，本院判決如左：
      主      文
上訴駁回。
      理      由
一、公訴意旨略以：被告甲○○與告訴人乙○○均在雲林縣莿桐鄉義和村經營檳榔攤
    ，因營業競爭關係，致相處素來不睦，被告甲○○竟於民國（下同）九十一年十
    月五日十一時三十分許，在雲林縣莿桐鄉義和村義和加油站旁之產業道路邊，基
    於傷害人身體之故意，發動車牌號碼ＴＡＮ─四六九號輕型機車，等待告訴人騎
    乘車牌號碼ＭＫＤ─三一六號重型機車行經該處時，即騎乘上開機車作勢欲衝撞
    告訴人所騎之機車然後緊急煞車，致告訴人因緊張之餘緊急煞車後人車倒地，受
    有左上肢兩處擦傷，兩下肢多處瘀傷及一處擦傷等傷害。案經告訴人乙○○訴由
    雲林縣警察局斗六分局報請臺灣雲林地方法院檢察署檢察官偵查起訴，認被告甲
    ○○涉犯刑法第二百七十七條第一項之傷害罪嫌云云。
二、按犯罪事實應依證據認定之，無證據不得推定其犯罪事實。又不能證明被告犯罪
    者，應諭知無罪之判決，刑事訴訟法第一百五十四條、第三百零一條第一項分別
    定有明文。另犯意既屬於構成犯罪事實之一部，自應依證據認定之。最高法院著
    有二十六年上字第一二四六號判例可資參照。而告訴人之告訴，係以使被告受刑
    事追訴為目的，是其陳述是否與事實相符，仍應調查其他事實以資審認，始得為
    不利被告之認定，最高法院亦著有五十二年台上字第一三００號判例可資參照。
三、訊據被告甲○○矢口否認有上開傷害之犯行，並辯稱：當日她要找告訴人談論事
    情，請告訴人不要亂說話，看見告訴人騎車經過，於是她就騎機車到告訴人旁邊
    ，告訴人自己就跌倒，她並沒有衝撞告訴人的意思，二車也沒有碰撞，告訴人在
    離她二、三公尺前就跌倒，我沒有撞她，我們二人是平行的，我看她是自己煞車
    跌倒的，我自己有生意要做，怎麼可能在那邊故意等她等語。經查：
  (一)本案原審經過審理後，認檢察官之聲請簡易判決處刑顯不適當，具有刑事訴訟法
    第四百五十一條之一第四項但書所列不得以簡易判決處刑情形之一，依同法第四
    百五十二條規定應適用通常程序審判之，原審遂逕依通常程序而為判決，本院認
    並無不當，先予明。
  (二)檢察官舉告訴人指訴被告騎車衝撞，致使其人車倒地而受傷，但依告訴人所證述
    之情節，告訴人係在送飲料回來路程中，已經看到被告坐在機車上面，停在路邊
    ，等在路邊，而且當被告衝過來，告訴人停住，被告也停住，然後告訴人才因緊
    急煞車而跌倒。被告既因為販賣檳榔生意競爭關係，與被告已生閒隙，告訴人之
    指訴是否有誇大其詞，自有疑問，而且告訴人早已看見被告停在該處，自非不能
    注意，何況被告「衝過來」後也煞車停止，故不能證明被告係故意借此以傷害告
    訴人，其犯意不能得確切之證實，否則被告不用煞車停止，更能使告訴人受傷，
    因此被告有可能單純騎乘機車接近告訴人，其目的在於接觸告訴人而與之「理論
    」，不能因此謂被告騎車接近告訴人，即謂被告有傷害告訴人之故意。本件被告
    之接觸告訴人過程，其用意既有多種可能，雖事實之真實僅屬單一，然依事後推
    論，若有多種可能發生之情事，則依犯罪事實應依證據認定之，無證據不得推定
    其犯罪事實之立法意旨，應作有利於被告之認定，輔之禁止推定罪狀之法則，並
    非僅為被告個人之訴訟利益而設，尤其重在發現真實以求國家刑罰權之正確行使
    ，亦為不得不然之解釋，因此不能單認本件係被告出於故意傷害所為。
  (三)另檢察官雖提出證人吳重興為證，但該證人只證述看見被告與告訴人在爭吵而已
    ，那是事發之後的現象，不能推論被告事發之際即有傷害之故意。至於告訴人之
    診斷證明書、卷附機車照片，只能證明告訴人騎車跌倒受傷之事實，惟未必是出
    於被告故意行為所致。
  (四)本件應係被告當時僅騎車靠近告訴人而已，目的在與告訴人「理論」事情，既然
    被告甲○○未撞到乙○○，應認告訴人乙○○可能一時緊張失控而自己跌倒，致
    身體受傷，不能因被告與告訴人有恩怨存在，而認被告騎車靠近告訴人，告訴人
    一時慌張跌倒受傷，即認係被告故意加害所致。
四、綜上所述，本院尚無其他事證，足證被告甲○○確有故意傷害乙○○之行為。從
    而本件所調查之證據資料，在客觀上顯尚未達於通常一般之人均不致於有所懷疑
    ，而得確信被告確有如公訴意旨所指犯行之程度，如尚有合理之懷疑存在，亦無
    從為有罪之確信。此外復查無其他任何直接或間接之積極證據足資證明被告確有
    公訴意旨所載之犯行。且檢察官所舉之證據，亦不能證明被告有傷害之故意，則
    本件尚屬不能證明被告犯罪，因而原審以不能證明被告犯罪，諭知被告無罪，核
    無不合。檢察官上訴意旨指摘原判決採證不當，為無理由，應予駁回。
據上論斷，應依刑事訴訟法第三百六十八條，判決如主文。
本案經檢察官李傳來到庭執行職務。
中    華    民    國      九十二      年      十二      月    二十四    日
                                  臺灣高等法院臺南分院刑事第五庭
                                      審判長法官  楊    明    章
                                            法官  戴    勝    利
                                            法官  顏    基    典
右正本證明與原本無異。
不得上訴。
                                      法院書記官  呂    嘉    文
中    華    民    國      九十二      年      十二      月    二十五    日


司法院資訊處製作；財團法人民間司法改革基金會備份。
